臺灣板橋地方法院刑事判決　　　　　　　99年度訴字第3350號
公　訴　人　臺灣板橋地方法院檢察署檢察官
被　　　告　賴立娟 原名賴家.
上列被告因偽造文書案件，經檢察官提起公訴（99年度偵字第25
601 號），因被告於本院準備程序中就被訴事實為有罪之陳述，
本院告知被告簡式審判程序之旨，並聽取當事人之意見後，合議
庭裁定改由受命法官獨任依簡式審判程序進行，判決如下：
    主  文
賴立娟犯行使偽造私文書罪，處有期徒刑肆月，如易科罰金，以
新臺幣壹仟元折算壹日；偽造「詹順清」之印章壹枚、福本營造
工程股份有限公司股東會議事錄上偽造之「詹順清」印文壹枚、
福本營造工程股份有限公司董事會議事錄上偽造之「詹順清」印
文及署名各壹枚、福本營造工程股份有限公司董事會簽到簿上偽
造之「詹順清」印文及署名各壹枚，均沒收。
    事  實
一、賴立娟係址設臺北縣土城市（現改制為新北市土城區，下同
    ）中正路1 號7 樓之2 福本營造工程有限公司（下稱福本公
    司）之實際負責人，其明知詹順清並未同意擔任福本公司之
    負責人，亦明知福本公司並未於民國96年11月20日召開股東
    會及董事會改選董事及補選董事長，竟基於行使偽造私文書
    及使公務員登載不實之犯意，於不詳時地，委託不知情之刻
    印店成年人偽刻「詹順清」印章1 枚後，在不詳地點，虛偽
    製作福本公司96年11月20日之股東會議事錄、董事會議事錄
    及董事會簽到簿，未經詹順清之同意，接續在福本公司董事
    會議事錄主席欄偽造「詹順清」之署名1 枚，以及在董事會
    簽到簿董事長欄偽造「詹順清」之署名1 枚，並以其偽刻之
    「詹順清」印章蓋印之方式，在福本公司股東會議事錄、董
    事會議事錄及董事會簽到簿上偽造「詹順清」之印文共計3
    枚，用以表示福本公司於96年11月20日上午10時許及同日上
    午11時許，在福本公司先後召開股東會及董事會，改選詹順
    清為新任董事，並補選詹順清為董事長之意思，而偽造上開
    私文書。復於96年12月3 日某時許，持上開偽造之文件，向
    經濟部中部辦公司申請辦理福本公司登記事項而行使之，致
    使不知情之經濟部中部辦公室承辦公務員將上開改選董事及
    補選董事長等不實事項，登載於職務上所掌之公司變更登記
    表上，足生損害於詹順清及經濟部中部辦公室辦理公司登記
    事項之正確性。嗣於99年1 月間，因詹順清接獲民事執行處
    之欠稅通知，始悉上情。
二、案經詹順清訴請臺灣板橋地方法院檢察署檢察官偵查起訴。
    理  由
一、按本件被告賴立娟所犯係死刑、無期徒刑、最輕本刑為3 年
    以上有期徒刑以外之罪，其於準備程序就前揭被訴事實為有
    罪之陳述，經受命法官告知簡式審判程序之旨，並聽取其與
    公訴人之意見後，本院認無不得或不宜改依簡式審判程序進
    行之處，爰依刑事訴訟法第273 條之1 第1 項、第284 條之
    1 之規定，裁定本件由受命法官獨任進行簡式審判程序，合
    先敘明。
二、上揭事實，業據被告於本院審理中坦承不諱，核與證人即告
    訴人詹順清、證人邱世忠、段博凱、鄭富榮、林慶盛於偵查
    中證述之情節相符，並有股份有限公司變更登記表、福本營
    造工程股份有限公司股東會議事錄、董事會議事錄及董事會
    簽到簿各1 份附卷可稽（見99年度他字第1535號偵查卷第14
    、16至18頁），足認被告自白核與事實相符，自可採為認定
    事實之依據，本件事證明確，被告上開犯行堪以認定，應予
    依法論科。
三、核被告所為，係犯刑法第216 條、第210 條之行使偽造私文
    書罪及同法第214 條之使公務員登載不實罪。被告偽造「詹
    順清」之署名及偽蓋「詹順清」印文之行為，均係偽造私文
    書之階段行為；被告偽造私文書後復持以行使，其偽造之低
    度行為，應為行使之高度行為所吸收，均不另論罪。其利用
    不知情之成年刻印人員偽造印章之犯行，應論以間接正犯。
    被告持上開偽造之私文書，向經濟部中部辦公室申請辦理福
    本公司之變更登記事宜，致使承辦公務員將不實之變更登記
    事項登載在職務上所掌之公文書上，係以一行為同時觸犯行
    使偽造私文書罪及使公務員登載不實罪，為想像競合犯，應
    依刑法第55條規定，從一重論以行使偽造私文書罪，公訴人
    認被告所犯上開2 罪，應予分論併罰，容有誤會。爰審酌被
    告之素行、智識程度、犯罪之動機、目的、手段及犯罪後坦
    認犯行等一切情狀，量處如主文所示之刑，並諭知易科罰金
    之折算標準，以資懲儆。又被告利用不知情之刻印人員偽刻
    「詹順清」之印章1 枚，雖未扣案，惟尚無證據足資證明確
    已滅失，不問屬於犯人與否，應依刑法第219 條規定沒收之
    。至偽造之福本公司96年11月20日股東會議事錄、董事會簽
    到簿、董事會議事錄，既經被告提出向經濟部中部辦公室申
    請辦理變更登記，已非其所有之物，故均不予宣告沒收。惟
    在上開文件上偽造之「詹順清」印文共3 枚、署名共2 枚，
    不問屬於犯人與否，均應依刑法第219 條規定沒收之。
據上論斷，應依刑事訴訟法第273 條之1 第1 項、第299 條第1
項前段，刑法第216 條、第210 條、第214 條、第219 條、第55
條、第41條第1 項前段，刑法施行法第1 條之1 第1 項、第2 項
前段，判決如主文。
本案經檢察官張淑美到庭執行職務。
中    華    民    國   100    年    12    月    30    日
                  刑事第二十二庭法  官  錢衍蓁
上列正本證明與原本無異。
如不服本判決，應於判決送達後10日內敘明上訴理由，向本院提
出上訴狀 (應附繕本) ，上訴於臺灣高等法院。其未敘述上訴理
由者，應於上訴期間屆滿後20日內向本院補提理由書「切勿逕送
上級法院」。
                                書記官  劉靜慧
中    華    民    國   100    年    12    月    30    日
附錄本案論罪科刑法條全文：
中華民國刑法第210條
（偽造變造私文書罪）
偽造、變造私文書，足以生損害於公眾或他人者，處5 年以下有
期徒刑。
中華民國刑法第214條
（使公務員登載不實罪）
明知為不實之事項，而使公務員登載於職務上所掌之公文書，足
以生損害於公眾或他人者，處3 年以下有期徒刑、拘役或5 百元
以下罰金。
中華民國刑法第216條
（行使偽造變造或登載不實之文書罪）
行使第210 條至第215 條之文書者，依偽造、變造文書或登載不
實事項或使登載不實事項之規定處斷。